【裁判字號】    98,訴,1551
【裁判日期】    981208
【裁判案由】    毒品危害防制條例
【裁判全文】
臺灣高雄地方法院刑事判決              98年度訴字第1551號
公  訴  人  臺灣高雄地方法院檢察署檢察官
被      告  甲○○
上列被告因毒品危害防制條例案件，經檢察官提起公訴（98年度
撤緩偵字第233 號），本院判決如下：
    主  文
甲○○施用第一級毒品，累犯，處有期徒刑捌月。
    事  實
一、甲○○前因施用毒品案件，經法院裁定送觀察、勒戒及強制
    戒治，嗣經停止戒治、撤銷停止戒治，於民國89年2 月11日
    期滿執行完畢釋放。旋於91、92年間，再數犯施用第一、二
    級毒品之毒品危害防制條例案件，經法院裁定送強制戒治，
    並先後經停止戒治、撤銷停止戒治，於92年11月10日期滿執
    行完畢釋放，並分經法院判處有期徒刑1 年2 月、7 月、1
    年4 月確定（前2 罪並經合併定應執行之刑為有期徒刑1 年
    6 月），以上各罪接續執行，於94年11月3 日縮短刑期假釋
    付保護管束。嗣於假釋期間中，再犯竊盜、毀損、毒品危害
    防制條例等案件，經法院分別判處有期徒刑6 月、3 月、10
    月確定（此3 罪嗣因適用中華民國九十六年罪犯減刑條例分
    別減為有期徒刑3 月、1 月又15日、5 月，再合併定應執行
    之刑為有期徒刑8 月），前開假釋亦經撤銷而予執行殘刑（
    殘刑期間6 月又9 日），於96年7 月16日減刑後縮刑期滿執
    行完畢。詎仍不知悔改，猶基於施用第一級毒品海洛因之犯
    意，於96年10月14日某時，在高雄市旗津區某海產店內，以
    點菸方式，施用第一級毒品海洛因1 次。嗣因係屬毒品列管
    人口，為警依法於96年10月17日採集甲○○尿液送驗，因檢
    驗結果呈嗎啡（海洛因於人體內之代謝物）陽性反應，始悉
    全情。
二、案經高雄市政府警察局前鎮分局報請臺灣高雄地方法院檢察
    署檢察官偵查起訴。
    理  由
壹、程序方面
一、按被告所犯為死刑、無期徒刑或最輕本刑3 年以上有期徒刑
    以外之罪，檢察官參酌刑法第57條所列事項及公共利益之維
    護，認以緩起訴為適當者，得定1 年以上3 年以下之緩起訴
    期間為緩起訴處分，其期間自緩起訴處分確定之日起算；檢
    察官為緩起訴處分者，得命被告於一定期間內完成戒癮治療
    ；被告於緩起訴期間內，違背刑事訴訟法第253 條之2 第1
    項之應履行事項者，檢察官得依職權撤銷原處分，繼續偵查
    或起訴，違背刑事訴訟法第253 條之1 第1 項、第253 條之
    2 第1 項第6 款、第253 條之3 第1 項第3 款分別定有明文
    。查被告甲○○之本案犯行固前經檢察官為緩起訴處分確定
    （緩起訴期間為2 年，自97年5 月20日起算），並命被告應
    於參加美沙冬替代療法之服藥治療1 年期間內，每日前往指
    定之醫療院所服用美沙冬，惟被告雖自97年3 月27日起至97
    年11月17日止，持續接受美沙冬治療（期間偶有1 、2 日請
    假未到），然嗣因治療胃癌住院而告中斷，再經執行被告緩
    起訴毒品減害計劃之高雄市立凱旋醫院人員評估後，以被告
    自97年11月18日起持續7 日未到該院服藥為由，而於97年11
    月27日以高市凱醫成字第0970007619號函通知執行檢察官終
    止被告減害替代治療之資格，被告實際上既因病致未完成持
    續1 年期之美沙冬替代療法服藥治療，則檢察官依首開刑事
    訴訟法第253 條之3 第1 項第3 款之規定，於緩起訴期間內
    之98年5 月19日撤銷原緩起訴處分，嗣就本案予以起訴，於
    法原屬有據而要無不法可言（即撤銷原緩起訴處分之決定有
    效）；況被告以檢察官撤銷原緩起訴處分決定不當為由，依
    刑事訴訟法第256 條之1 第1 項規定提起再議後，已遭臺灣
    高等法院高雄分院檢察署檢察長予以駁回（按上級法院檢察
    署檢察長基於檢察一體原則，得審查所屬檢察官決定之「合
    法性」、「適當性」，法院基於權力分立原則，僅應為「合
    法性」之審查，更不容涉入檢察機關之偵查決定），自更不
    容被告復執陳詞指責撤銷原緩起訴處分之決定為不當，進而
    推論本案起訴不合法，應予指明。
二、卷附正修科技大學超微量研究科技中心96年10月31日第R00-
    0000-000號檢驗報告，係依刑事訴訟法第198 條、第208 條
    第1 項之法定鑑定程序所得之專業判定結果，而按刑事訴訟
    法第206 條所出具之鑑定報告，屬刑事訴訟法第159 條第1
    項所指例外情形，應有證據能力。
貳、實體方面
一、訊據被告甲○○迭於偵訊、審理中坦承前開事實不諱，且其
    於96年10月17日經警依法採集之尿液，經送正修科技大學超
    微量研究科技中心檢驗結果，呈現嗎啡陽性反應，有該中心
    96年10月31日第R00-0000-000號檢驗報告暨列管毒品人口尿
    液檢體採集送驗紀錄表存卷可按。綜上，堪信被告之首開自
    白核與事實相符，可資採為認定犯罪事實之依據，本件事證
    明確，被告施用第一級毒品海洛因之犯行，堪以認定。
二、按海洛因為第一級毒品，毒品危害防制條例第2 條第2 項第
    1 款定有明文。次按，修正毒品危害防制條例就施用毒品者
    ，只於「初犯」及「五年後再犯」2 種情形有其追訴條件之
    限制，即須於初犯經觀察勒戒或強制戒治釋放後，5 年內均
    無施用毒品之行為，始能認其前所實施之觀察勒戒或強制戒
    治已足遮斷毒癮，而得於5 年後再犯時，再適用初犯之規定
    ，重行觀察勒戒程序。倘5 年內已經再犯，被依法追訴處罰
    ，縱其第3 次（或第3 次以上）施用毒品之時間在初犯釋放
    5 年以後，即與「5 年後再犯」之情形有別，且因已於「5
    年內再犯」，顯見其再犯率甚高，原實施觀察勒戒或強制戒
    治，已無法收其實效，而無5 年遮斷效之存在，自無再經觀
    察勒戒及強制戒治之必要，得逕行追訴處罰（最高法院95年
    度第7 次、97年度第5 次刑事庭會議決議參照）。是被告初
    犯施用毒品案件而於89年2 月11日強制戒治執行完畢釋放後
    ，已旋於5 年內之91、92年間，再犯施用毒品罪遭依法追訴
    處罰，有臺灣高等法院被告前案紀錄表在卷可稽，則按前開
    說明，本案之施用第一級毒品犯行即應依法追訴、論科。
三、核被告所為，乃係犯毒品危害防制條例第10條第1 項之施用
    第一級毒品罪；被告為施用而持有第一級毒品海洛因，其持
    有之低度行為，應為施用之高度行為所吸收，不另論罪。被
    告曾於91、92年間，數犯施用第一、二級毒品之毒品危害防
    制條例案件並經法院分別判處有期徒刑1 年2 月、7 月、1
    年4 月確定（前2 罪並經合併定應執行之刑為有期徒刑1 年
    6 月），以上各罪接續執行，於94年11月3 日縮短刑期假釋
    付保護管束。嗣於假釋期間中，再犯竊盜、毀損、毒品危害
    防制條例等案件，經法院分別判處有期徒刑6 月、3 月、10
    月確定（此3 罪嗣因適用中華民國九十六年罪犯減刑條例分
    別減為有期徒刑3 月、1 月又15日、5 月，再合併定應執行
    之刑為有期徒刑8 月），前開假釋亦經撤銷而予執行殘刑（
    殘刑期間6 月又9 日），於96年7 月16日減刑後縮刑期滿執
    行完畢一情，亦有前開前案紀錄表在卷可稽，被告於該徒刑
    執行完畢後，5 年以內故意再犯本案有期徒刑以上之罪，為
    累犯，應依刑法第47條第1 項加重其刑。
四、本院審酌被告施用第一級毒品，固屬不該。惟念被告犯後全
    然坦承本案客觀犯罪事實不諱，且施用毒品乃屬對其自身健
    康之戕害行為，對社會所造成之損害尚非直接；再斟酌被告
    前於緩起訴處分期間，確已依檢察官之指示，而於97年7 月
    14日匯款1 萬元之緩起訴處分金入指定之帳戶，並曾自97年
    3 月27日起至97年11月17日止，持續接受美沙冬服藥治療達
    7 月餘（期間偶有1 、2 日請假未到），有郵政跨行匯款申
    請書、臺灣高雄地方法院檢察署緩起訴被告施用美沙冬替代
    療法醫療紀錄各1 份在卷可憑，堪認被告犯後確有悔意及戒
    毒之心，復參以被告犯罪之動機、目的、手段、生活狀況、
    教育程度等一切具體情狀，爰量處如主文所示之刑；至檢察
    官求予量處應執行有期徒刑1 年2 月，略嫌過重，應予指明
    。
據上論斷，應依刑事訴訟法第299 條第1 項前段，毒品危害防制
條例第10條第1 項，刑法第11條前段、第47條第1 項，判決如主
文。
本案經檢察官乙○○到庭執行職務。
中    華    民    國    98    年    12    月    8     日
                  刑事第十一庭  審判長法  官  黃三友
                                      法  官  陳億芳
                                      法  官  莊珮吟
以上正本證明與原本無異。
如不服本判決應於收受本判決後10日內向本院提出上訴書狀，其
未敘述上訴理由者，並得於提起上訴後10日內向本院補提理由書
狀（均須按他造當事人之人數附繕本）「切勿逕送上級法院」。
中    華    民    國    98    年    12    月    8     日
                                      書記官  鍾淑美
◎附錄本案所犯法條：
《毒品危害防制條例第10條第1 項》
施用第一級毒品者，處6 月以上5 年以下有期徒刑。


司法院資訊處製作；財團法人民間司法改革基金會備份。
